【裁判字號】    94,訴,890
【裁判日期】    950424
【裁判案由】    殺人未遂
【裁判全文】
臺灣士林地方法院刑事判決               94年度訴字第890號
公  訴  人  臺灣士林地方法院檢察署檢察官
被      告  甲○○
選任辯護人  朱麗真律師
上列被告因殺人未遂案件，經檢察官提起公訴（94年度偵字第11
243號），本院判決如下：
    主  文
本件公訴不受理。
    理  由
一、本件公訴意旨略以：緣乙○○與被告甲○○之妻趙玉蘭係臺
    北市政府環保局玉成清潔隊同事，2 人素有嫌隙，甲○○亦
    曾因其妻之事與乙○○發生爭執。民國94年11月1日14時許
    ，乙○○因機車遭不明人士推倒，懷疑係趙玉蘭所為，遂於
    當晚撥打電話質問甲○○，並於電話內起爭執，乙○○即以
    臺語「老婆討客兄」、「龜兒子」等語揶揄甲○○，致使甲○○心生不滿，而在家中飲酒，並於翌日上午6 時5 分許，
    持2 把鐮刀，至臺北市○○區○○街64巷、忠孝東路6 段
    188 巷口乙○○工作之地點質問乙○○，2 人復起口角，甲○○竟基於殺人之犯意，突然取出預藏之2 把鐮刀，朝乙○○身上胡亂揮砍數下，致其受有左手深撕裂傷7 ×0.4 ×1
    公分併  肌肉斷裂、右手深撕裂傷10×0.5 ×1 公分併肌
    腱斷裂及右胸撕裂傷7×0.3×0.2公分等傷害，乙○○受傷
    後隨即逃離現場，甲○○追趕不及始未得逞。因認被告涉有
    刑法第271 條第2 項、第1 項之殺人未遂罪嫌。
二、公訴人認被告甲○○涉有殺人未遂罪嫌，無非係以告訴人乙○○之指訴、證人丙○○之證詞，及臺北市立聯合醫院忠孝
    院區診斷證明書、扣案之鐮刀等，為其論據。然訊據被告甲○○僅坦承有於前揭時地持刀砍傷乙○○之情事，惟堅決否
    認有何殺人未遂之犯行，辯稱：其並無殺死乙○○之意思等
    語。經查：
  (一)按刑法上殺人未遂罪與傷害罪之區別，應視加害人有無殺意
    為斷，被害人所受傷害程度，雖不能據為認定有無殺意之唯
    一標準，但加害人下手情形如何，於審究犯意方面，仍不失
    為重要參考資料。故在判斷行為人於行為當時，主觀上是否
    有殺人之故意，即應斟酌其使用之兇器種類、攻擊之部位、
    行為時之態度，並深入觀察行為人與被害人之關係、衝突之
    起因、行為當時所受之刺激、下手力道之輕重、行為時現場
    爭執之時空背景、被害人受傷情形及行為人事後之態度等各
    項因素，綜合加以研析，尚不能僅以行為人有持刀砍傷被害
    人，即認其必有殺人之犯意。
  (二)查被告甲○○於94年11月2 日上午6 時5 分許，攜帶2 把鐮
    刀至乙○○前述工作地點後，係自乙○○之左後方走至其面
    前，而後質問乙○○為何說趙玉蘭討客兄，然遭乙○○以三
    字經辱罵，被告遂取出預藏之2 把鐮刀，先以右手所持之鐮
    刀砍向乙○○之右前臂，再以右手砍向乙○○左上側身體，
    因乙○○伸出左手阻擋，而砍至其左前臂，嗣乙○○欲轉身
    逃跑時，又遭被告劃傷右胸接近腋下附近，乙○○因而受有
    左手深撕裂傷7 ×0.4 ×1 公分併肌肉斷裂、右手深撕裂傷
    10 ×0.5×1 公分併肌腱斷裂及右胸撕裂傷7 ×0.3 ×0.2
    公分之傷害等情，業據被告自承在卷，核與證人乙○○於本
    院審理時證述之情節大致相符（見本院卷第97、103 頁），
    復有臺北市立聯合醫院忠孝院區診斷證明書1 件在卷可稽（
    見偵查卷第41頁），自堪信為真實。至證人乙○○雖稱被告
    第2 刀係砍向其左頸部，其伸出左手阻擋而遭砍傷左前臂云
    云，然左頸部與左肩位置相近，均在人體之左上側，是單憑
    被告舉刀之手勢及位置，顯難確認其欲砍向之部位究係左頸
    或左肩，乙○○前開證詞，已不無臆測之嫌，且倘若被告有
    意砍殺乙○○致命之頸部，衡情應會在第1 次出手時直接攻
    擊該部位，使乙○○猝不及防，然其第1 刀卻先砍傷乙○○
    之右前臂，益見被告應非刻意朝向乙○○之頸部砍殺，乙○○前開始證述，尚無從盡採。是被告所持之兇器，雖係鋒利
    、足以對人體造成傷害之鐮刀2 把，惟觀其攻擊乙○○之方
    式，第1 刀係砍向乙○○之右手前臂，第2 刀則係砍向乙○○之左上側身體，均非針對人體足以致命之重要器官砍殺，
    至第3 刀雖傷及乙○○右胸接近腋下之部位，惟此係因乙○○欲轉身逃跑時遭劃傷，傷口僅7 ×0.3 ×0.2 公分，為一
    般外傷，未傷及內臟，有臺北市立聯合醫院忠孝院區95年1
    月19日北市醫忠字第09531128400 號函附卷可憑（見本院卷
    第36頁），是以被告攻擊之部位及下手之力道觀之，均難認
    其有何致乙○○於死之意思。且衡諸常情，倘若被告有意殺
    死乙○○，當其到達前述地點發現乙○○後時，大可趁乙○○不備之際，持預藏之鐮刀直接砍殺，惟其竟從乙○○左後
    方走至其面前，並出言質問，使乙○○有防備之機會，亦足
    見被告並無致乙○○於死地之犯意甚明。
  (三)再查，乙○○係被告之妻趙玉蘭之同事，3 人曾一起喝酒，
    於本案事發7 、8 個月前，乙○○曾因懷疑趙玉蘭騙同事辦
    手機之事，與趙玉蘭及被告發生口角，而本案發生之起因，
    則係乙○○懷疑被告之妻趙玉蘭於94年11月1 日14時許將其
    機車推倒，而於同日晚間打電話予被告理論，在電話中2 人
    發生口角，被告遭乙○○以臺語「老婆討客兄」、「龜兒子
    」等語譏諷後，心生不滿，遂於翌日上午6 時5 分許，攜帶
    2 把鐮刀，至乙○○工作地點質問乙○○，2 人又發生口角
    ，被告即持鐮刀將乙○○砍傷，此業經被告及證人乙○○一
    致陳述在卷，顯見被告與乙○○平日並無特殊之交情，亦無
    深烈之仇恨，僅因偶然捲入乙○○與其妻趙玉蘭間之誤會爭
    執，而與乙○○發生口角，復因無法忍受乙○○之言詞譏諷
    ，始為本件犯行，則以雙方之關係及發生爭端之原因而論，
    亦難認被告有何非取乙○○性命不可之動機或必要。
  (四)至告訴人乙○○雖稱其遭被告砍傷後，即跑至忠孝醫院就醫
    ，被告尚在後追趕10幾公尺，並說「要給你死」云云，且證
    人丙○○亦證稱有看見被告追乙○○等語，然查，被告於砍
    傷乙○○後，即直接步行至臺北市政府警察局南港分局同德
    派出所自首，此有調查筆錄1 份在卷可佐（見偵查卷第5 頁
    ），而該派出所之位置與忠孝醫院為同一方向，且位置極為
    接近，亦據證人乙○○、丙○○到庭證述屬實（見本院卷第
    98 、105頁），是被告辯稱其並未追趕乙○○，而係至同德
    派出所自首等語，自堪採信。另查，證人丙○○雖曾目睹被
    告在乙○○轉身逃跑後，曾向同一方向追去，惟其證稱並未
    聽到被告有說「要給你死」（見本院卷第107 頁），則乙○○指稱被告邊追邊喊「要給你死」等語是否屬實，即不無可
    疑；況被告於砍傷乙○○後即直接至同德派出所自首，前已
    詳述，則其既已決定自首，衡情應無再追喊「要給你死」之
    必要，是被告辯稱其砍傷乙○○後，並未繼續追趕，亦未說
    「要給你死」，而係直接至同德派出所自首等語，應可採信
    ，更堪認其並無將乙○○殺死之犯意。
三、綜上所述，被告甲○○應僅有傷害乙○○之故意，核其所為
    係犯刑法第277 條第1 項之傷害罪，公訴意旨認其係犯刑法
    第271 條第2 項、第1 項之殺人未遂罪，尚有未洽。又按告
    訴乃論之罪，告訴人於第一審辯論終結前得撤回其告訴，又
    告訴經撤回者，應諭知不受理之判決，刑事訴訟法第238 條
    第1 項、第303 條第3 款分別定有明文，本院認被告係犯刑
    法第277 條第1 項之傷害罪，已如前述，依同法第287 條前
    段之規定，須告訴乃論。茲據告訴人即被害人乙○○於本院
    準備程序中當庭撤回告訴（見本院卷第25頁），爰依首開說
    明，逕諭知不受理之判決。
據上論斷，應依刑事訴訟法第303 條第3 款，判決如主文。
本案經檢察官陳銘鋒到庭執行職務。
中    華    民    國    95    年    4     月    24    日
                  刑事第二庭審判長法  官  林清吉
                                  法  官  賴邦元
                                  法  官  馬傲霜
以上正本證明與原本無異
如不服本判決，應於送達後10日內，向本院提出上訴狀
                            書記官  陳玉瓊
中    華    民    國    95    年    4     月    24    日


司法院資訊處製作；財團法人民間司法改革基金會備份。
